臺灣高等法院高雄分院刑事判決
111年度交上訴字第17號
上  訴  人  
即  被  告  黃耕文


選任辯護人  盧俊誠律師
上列上訴人因公共危險等案件，不服臺灣高雄地方法院110年度
交訴字第13號，中華民國110年11月30日第一審判決（起訴案號
：臺灣高雄地方檢察署109年度調偵字第648號），提起上訴，本
院判決如下：
    主  文
原判決撤銷。
黃耕文犯無駕駛執照駕車因過失傷害人罪，處有期徒刑參月，如
易科罰金，以新臺幣壹仟元折算壹日。又犯發生交通事故致人傷
害逃逸罪，處有期徒刑陸月，如易科罰金，以新臺幣壹仟元折算
壹日。應執行有期徒刑柒月，如易科罰金，以新臺幣壹仟元折算
壹日。緩刑貳年。
    事  實
一、黃耕文於民國109年1月11日上午9時12分許，騎乘車牌號碼0
    00-000號普通重型機車，沿高雄市苓雅區文橫二路由南往北
    方向行駛，行經文橫二路與青年一路交岔路口前時，本應注
    意不得在劃有行車分向限制線之路段超車，而依當時天候晴
    、日間自然光線、柏油路面乾燥無缺陷、無障礙物、視距良
    好等情況，並無不能注意之情事，竟疏未注意而在該路段超
    車，適林俐辰搭載李宇䬠騎乘車牌號碼000-0000號普通重型
    機車，同向行駛在前欲左轉青年一路，而疏未於路口前30公
    尺提早顯示方向燈，兩車因而發生碰撞，致林俐辰因此受有
    頭部、雙膝蓋挫傷、顏面骨閉鎖性骨折、左上顎骨折、左側
    顴骨弓骨折、左側眼眶骨外側壁骨折之傷害，及致李宇䬠受
    有腳部擦傷（過失傷害部分，未據李宇䬠告訴）。黃耕文騎
    乘上開機車發生交通事故後，明知其肇事致林俐辰與李宇䬠
    受傷，詎其未停留現場為必要之救護或相關之處置，竟基於
    肇事逃逸之犯意，逕行駛離現場而逃逸，嗣為警循線查獲。
二、案經林俐辰訴由高雄市政府警察局苓雅分局報告臺灣高雄地
    方檢察署檢察官偵查起訴。
    理  由
壹、證據能力
㈠、按被告以外之人於審判外之陳述，雖不符刑事訴訟法第159條
    之1至之4等4條之規定，而經當事人於審判程序同意作為證
    據，法院審酌該言詞陳述或書面陳述作成時之情況，認為適
    當者，亦得為證據；當事人、代理人或辯護人於法院調查證
    據時，知有刑事訴訟法第159條第1項不得為證據之情形，而
    未於言詞辯論終結前聲明異議者，視為有前項之同意，同法
    第159條之5定有明文。立法意旨在於傳聞證據未經當事人之
    反對詰問予以核實，原則上先予排除；惟若當事人已放棄反
    對詰問權，於審判程序中表明同意該等傳聞證據可作為證據
    ；或於言詞辯論終結前未聲明異議，基於尊重當事人對傳聞
    證據之處分權，及證據資料愈豐富，愈有助於真實發見之理
    念，且強化言詞辯論主義，使訴訟程序得以順暢進行，上開
    傳聞證據亦均具有證據能力。查本判決所引具傳聞性質之審
    判外供述證據，檢察官、上訴人即被告黃耕文（下稱被告）
    及其辯護人於本院準備程序中均明示同意有證據能力（見本
    院卷第56頁），且迄於言詞辯論終結前亦未聲明異議。本院
    審酌各該傳聞證據作成時之情況，認均與本件待證事實具有
    關聯性，且查無證據足以證明言詞陳述之傳聞證據部分，陳
    述人有受外在干擾、不法取供或違反其自由意志而陳述之情
    形；書面陳述之傳聞證據部分，亦無遭變造或偽造之情事；
    衡酌各該傳聞證據，作為本案之證據亦屬適當，自均得為證
    據，而有證據能力。
㈡、本判決引用之非供述證據部分，查無實施刑事訴訟程序之公
    務員違法取證之情事，依刑事訴訟法第158條之4之反面解釋
    ，亦有證據能力。
貳、實體部分
一、認定犯罪事實所憑之證據及理由
㈠、上開犯罪事實，業據被告於本院審理時坦承不諱；核與證人
    即告訴人林俐辰之證述、證人即被害人李宇䬠之證述相符（
    見警卷第3至4、6至7頁）；並有高雄市立大同醫院109年1月
    11日診斷證明書、高雄醫學大學附設中和紀念醫院109年1月
    17日診斷證明書、現場監視器畫面翻拍照片、機車外觀照片
    、道路交通事故現場圖、道路交通事故調查報告表㈠、㈡-1、
    道路交通事故談話紀錄表、疑似道路交通事故肇事逃逸追查
    表、車輛詳細資料報表（見警卷第8至15、17至22頁反面、2
    4、26、27頁）在卷為憑；又被告確有在劃設行車分向限制
    線路段超車之違規，亦經原審法院勘驗卷附苓雅一路與文橫
    二路口南向北之路口監視器畫面、告訴人機車之行車紀錄器
    屬實，此有原審勘驗筆錄暨所附畫面截圖在卷可稽（見交訴
    卷第93、99至117頁），堪予認定。
㈡、按，駕駛人駕駛汽車，應遵守道路交通標誌、標線、號誌之
    指示。次按，汽車行駛時，在設有學校、醫院標誌或其他設
    有禁止超車標誌、標線之處所、地段或對面有來車交會或前
    行車連貫二輛以上者，不得超車。又按，雙黃實線設於路段
    中係用以分隔對向車道，並雙向禁止超車、跨越或迴轉，道
    路交通安全規則第90條第1項、第101條第1項第2款、道路交
    通標誌標線號誌設置規則第149條第1項第1款第8目分別定有
    明文。查，依卷附道路交通事故調查報告表㈠及上開勘驗結
    果與截圖照片所示，本案事故發生時，天候晴、日間自然光
    線，柏油路面乾燥及無缺陷，視距良好，被告當無不能注意
    之情事，然其竟未盡此注意義務，於行經上開路段時，未注
    意上開規定，即貿然超車，肇致本案車禍事故之發生，則其
    駕駛行為顯有過失。且該過失行為與告訴人之受傷結果間，
    具有相當因果關係。而被告之上開駕駛行為亦經高雄市政府
    車輛行車事故鑑定覆議會鑑定，同認：被告跨越分向限制線
    超車，為肇事主因。告訴人則係左轉彎未依規定，為肇事次
    因等語，有高雄市政府109年11月18日高市府交交工字第109
    49646700號函暨所附之覆議意見書（見偵二卷第63至66頁）
    可參，是被告應就本件事故負過失責任。
㈢、又按，汽車行駛至交岔路口，左轉彎時，應距交岔路口30公
    尺前顯示方向燈或手勢，換入內側車道或左轉車道，行至交
    岔路口中心處左轉，並不得占用來車道搶先左轉，道路交通
    安全規則第102條第1項第5款定有明文。查，告訴人行駛至
    極接近上開路口時始打左轉方向燈，有原審勘驗路口監視器
    錄影畫面、告訴人機車行車紀錄器之勘驗筆錄在卷可參（見
    交訴卷第頁），則告訴人疏未注意左轉彎時應距交岔路口30
    公尺前顯示方向燈或手勢，而依當時情形，又無不能注意之
    情事，是告訴人就本件車禍之發生亦有過失，併予說明。然
    告訴人與有過失，僅係在民事上法院得減輕或免除賠償數額
    ，仍無從解免被告之刑事責任。
㈣、綜上所述，被告上開具任意性之自白，核與事實相符，堪予
    採信。從而，本案事證明確，被告開犯行，洵堪認定，應依
    法論科。
二、論罪
㈠、新舊法比較
　　查被告行為後，刑法第185條之4條文已有修正，並經總統於
    110年5月28日公布，於同年月30日生效。修正前刑法第185 
    條之4規定：「駕駛動力交通工具肇事，致人死傷而逃逸者
    ，處1年以上7年以下有期徒刑。」修正後則規定：「駕駛動
    力交通工具發生交通事故，致人傷害而逃逸者，處6月以上5
    年以下有期徒刑；致人於死或重傷而逃逸者，處1年以上7年
    以下有期徒刑。犯前項之罪，駕駛人於發生交通事故致人死
    傷係無過失者，減輕或免除其刑。」依修正前規定，不分行
    為人（駕駛人）之犯罪情節輕重，其法定刑一律為「1 年以
    上7 年以下有期徒刑」；修正後則按犯罪情節輕重，如行為
    人致人受輕傷而逃逸者「處6月以上5年以下有期徒刑」，若
    致人於死或重傷而逃逸者「處1年以上7年以下有期徒刑」；
    且行為人於發生交通事故致人死傷係無過失者，則可減輕或
    免除其刑。經比較後，以修正後之規定較有利於被告，依刑
    法第2條第1項但書規定，是本案應適用修正後之刑法第185
    條之4規定論處。
㈡、罪名及罪數
 1、按，汽車駕駛人無駕駛執照駕車，因而致人受傷或死亡，依
    法應負刑事責任者，加重其刑至二分之一，道路交通管理處
    罰條例第86條第1項定有明文。查被告未考領普通重型機車
    駕照，有證號查詢機車駕駛人資料及交通部公路總局高雄區
    監理所之函文可佐（見交訴卷第149、155頁），是被告於案
    發時自屬無照騎乘普通重型機車。
 2、是核被告所為，係犯道路交通管理處罰條例第86條第1項、
    刑法第284條前段之無駕駛執照駕車因過失傷害人罪，及同
    法修正後第185條之4第1項前段之發生交通事故致人傷害逃
    逸罪。起訴意旨漏未認定被告有無照騎車之事實，認被告僅
    係犯刑法第284條前段之過失傷害罪，起訴法條容有未恰，
    惟因起訴之基本社會事實同一，且被告業經告知尚可能涉犯
    此部分罪名（見交訴卷第137頁），已予其答辯之機會，爰
    予變更起訴法條。另檢察官雖漏論被告之駕車行為同使李宇
    䬠受有傷害，然此部分同屬檢察官起訴後經本院認定有罪之
    逃逸行為所侵害，為單純一罪關係，為起訴效力所及，本院
    自得併予審究。
 3、又本件交通事故之發生乃肇因被告在劃設行車分向限制線路
    段超車，被告之過失責任甚為明確，自無修正後刑法第185
    條之4第2項可減免其刑規定之適用，併予敘明。
 4、被告所犯上開2罪，犯意各別，行為互殊，應予分論併罰。
三、上訴論斷部分　　
㈠、原審審理結果，以被告罪證明確，依法論罪科刑，固非無見
    。然查，被告於本院業與告訴人達成調解，賠償告訴人新臺
    幣（下同）15萬元（不含強制汽車責任險，但含車牌號碼00
    0-0000號機車損），告訴人於收取上開賠償後同意宥恕被告
    ，請求法院對被告從輕量刑並宣告緩刑，此有本院調解筆錄
    、被告提出之玉山銀行匯款單據影本在卷可憑（見本院卷第
    70、71、86頁），考量被告於本院坦承全部犯行，並積極彌
    補告訴人之損害，且已獲得告訴人之原諒，足見本案之量刑
    基礎已有變更，則原審未及審酌上情，所為量刑容有未恰。
    是以，被告上訴主張原審量刑過重，為有理由，自應由本院
    將原審判決予以撤銷改判。
㈡、爰以行為人之責任為基礎，審酌被告無照駕駛並於劃設有分
    向限制線之路段超車，導致本件事故之發生，並致告訴人與
    所搭載之乘客受傷後逃逸，置傷者於不顧，所為實屬不該；
    惟念其於本院已坦承全部犯行，並與告訴人達成調解賠償損
    害，業經告訴人原諒而請求本院從輕量刑，已如前述；兼衡
    告訴人對於事故之發生亦有過失責任，並考量告訴人及被害
    人所受傷勢尚非甚重；復考量被告自述大學肄業、現已退休
    而無收入、離婚、獨自居住（見交訴卷第141頁、本院卷第1
    09頁）之智識程度、經濟暨生活狀況等一切情狀，分別量處
    如主文所示之刑，併均諭知易科罰金以1千元折算1日。另斟
    酌被告所犯上開2罪，雖罪質不同而侵害法益有異，惟兩罪
    間具有關聯性，且係於同日所犯，危害相同之被害人，依刑
    法第51條第5款所採限制加重原則，爰定其應執行刑如主文
    所示，併諭知易科罰金之折算標準。
㈢、末查，被告前未曾因故意犯罪受有期徒刑以上刑之宣告，有
    臺灣高等法院被告前案紀錄表附卷可稽，其因一時失慮，致
    為本件犯行，嗣於本院已坦然認罪，且賠償告訴人獲得原諒
    ，告訴人乃請求法院從輕量刑並給予被告緩刑自新機會，業
    如前述，堪認被告對自身所為應已深切反省，足見經此偵審
    程序及受科刑之教訓後，被告當知所警惕，信無再犯之虞，
    是本院認所宣告之刑以暫不執行為適當，爰依刑法第74條第
    1項第1款之規定，宣告緩刑2年。
據上論斷，應依刑事訴訟法第369條第1項前段、第364條、第299
 條第1項前段，判決如主文。　　
本案經檢察官陳建烈提起公訴，檢察官許月雲到庭執行職務。
中　　華　　民　　國　　111 　年　　4 　　月　　21　　日
                  刑事第八庭    審判長法  官  邱明弘
                                      法  官  陳松檀
                                      法  官  林書慧
以上正本證明與原本無異。
過失傷害，不得上訴。
發生交通事故逃逸部分，如不服本判決，應於判決送達後20日內
向本院提出上訴狀，其未敘述理由者並應於提出上訴狀後20日內
向本院補提理由書（應附繕本）。
中　　華　　民　　國　　111 　年　　4 　　月　　21　　日
　　　　　　　　　　　　　　　　　　　書記官  林昭吟

◎、附錄本判決論罪科刑法條
《中華民國刑法第284條》
因過失傷害人者，處1年以下有期徒刑、拘役或10萬元以下罰金
；致重傷者，處3年以下有期徒刑、拘役或30萬元以下罰金。
《道路交通管理處罰條例第86條第1項》
汽車駕駛人，無駕駛執照駕車、酒醉駕車、吸食毒品或迷幻藥駕
車、行駛人行道或行經行人穿越道不依規定讓行人優先通行，因
而致人受傷或死亡，依法應負刑事責任者，加重其刑至二分之一
。
《修正後中華民國刑法第185條之4》
駕駛動力交通工具發生交通事故，致人傷害而逃逸者，處6月以
上5年以下有期徒刑；致人於死或重傷而逃逸者，處1年以上7年
以下有期徒刑。
犯前項之罪，駕駛人於發生交通事故致人死傷係無過失者，減輕
或免除其刑。